【裁判字號】    98,消債清,69
【裁判日期】    990430
【裁判案由】    清算事件
【裁判全文】
臺灣士林地方法院民事裁定            98年度消債清字第69號
聲  請  人
即  債務人  甲○○
上列當事人聲請清算事件，本院裁定如下：
    主  文
債務人甲○○自中華民國九十九年四月三十日下午五時起開始清
算程序。
命司法事務官進行本件清算程序。
    理  由
一、按債務人與金融機構協商成立者，不得聲請更生或清算，但
    因不可歸責於己之事由，致履行顯有重大困難者，不在此限
    。本條例施行前，債務人依金融主管機關協調成立之中華民
    國銀行公會會員辦理消費金融案件無擔保債務協商機制與金
    融機構成立之協商，準用前項之規定，消費者債務清理條例
    第151 條第5 項、第6 項分別定有明文。次按，債務人不能
    清償債務或有不能清償之虞，於法院裁定開始更生程序或許
    可和解或宣告破產前，得向法院聲請清算，觀諸消費者債務
    清理條例第3 條、第80條規定自明。又法院開始清算程序之
    裁定，應載明其年、月、日、時，並即時發生效力。法院開
    始更生或清算程序後，得命司法事務官進行更生或清算程序
    ，必要時得選任律師、會計師或其他適當之自然人或法人一
    人為監督人或管理人，復為同條例第83條第1 項、第16條所
    明定。
二、聲請意旨略以：伊有不能清償債務情事，前曾於民國95年依
    中華民國銀行公會會員辦理消費金融案件無擔保債務協商機
    制請求共同協商債務清償方案，並協商成立，協商條件為每
    月還款新臺幣（下同）1 萬2,916 元。惟伊從事清潔工作，
    97年3 、4 月間因金融風暴、房屋買賣低迷，裝潢清潔工作
    因而減少，況伊當時尚有4 名子女需扶養，故無力再繼續繳
    納協商款而毀諾。是伊確係因不可歸責於己之事由，致履行
    協商條件顯有重大困難。且伊未經法院裁定開始更生程序或
    許可和解或宣告破產，爰向本院聲請清算等語。
三、經查，債務人所主張之上開事實，業據提出中華民國銀行公
    會會員辦理消費金融案件無擔保債務協商機制協議書（見本
    院卷第122 頁）、債務人全戶最新戶籍謄本（見本院卷第15
    2 至154 頁）、財政部臺灣省北區國稅局95、96及97年度綜
    合所得稅各類所得資料清單（見本院卷第15至17頁）、財政
    部臺灣省北區國稅財產歸屬資料清單（見本院卷第20頁）、
    財團法人金融聯合徵信中心當事人綜合信用報告─債務清理
    條例前置協商專用債權人清冊（見本院卷第至27至29頁）、
    財團法人金融聯合徵信中心當事人綜合信用報告（見本院卷
    第31至36頁）等為證，核閱屬實。佐諸債務人自陳從事清潔
    工作，復據提出其工作內容陳報狀（見本院卷第161 頁），
    尚屬合理，應堪採信。是債務人目前平均每月有約3 萬元之
    固定收入扣除協商金額1 萬2,916 元後，尚餘1 萬7,084 元
    可自由支配。又債務人居臺北縣汐止市，以內政部公布99年
    度臺北縣最低生活費為1 萬792 元及債務人至多負擔1/2 子
    女扶養費核之，上開剩餘金額明顯不足維持債務人個人基本
    生活費及負擔2 名未成年子女之扶養費用。準此，債務人主
    張其有不可歸責於己之事由，致履行協商條件顯有困難，當
    為實在。此外，債務人復查無消費者債務清理條例第6 條第
    3 項、第8 條或第82條第2 項所定駁回清算聲請之事由存在
    ，則債務人聲請清算，應屬有據。揆諸首揭規定及說明，應
    予開始清算程序，並命司法事務官進行本件清算程序。
四、爰裁定如主文。
中    華    民    國    99    年    4     月    30    日
                  民事第二庭  法      官  王怡雯
上為正本係照原本作成。
本件不得抗告。
中    華    民    國    99    年    4     月    30    日
                              書  記  官  周嫣蘋

司法院資訊處製作；財團法人民間司法改革基金會備份。
